臺灣士林地方法院交通事件裁定　　　　　　　　　　九十三年度交聲字第八一八號
　　原處分機關　臺北市交通事件裁決所
　　異　議　人
　　即受處分人　甲○○
右列異議人即受處分人因違反道路交通管理處罰條例案件，對臺北市交通事件裁決所
於民國九十三年七月九日所為之處分（原處分案號：北市裁三字第裁二二─Ａ一Ａ一
０二三一一號），聲明異議，本院裁定如左：
    主  文
原處分關於甲○○汽車駕駛人，駕駛汽車違反道路交通安全規則，因而肇事致人受傷
，處吊扣駕駛執照陸個月部分撤銷。
前項撤銷部分，甲○○汽車駕駛人，駕駛汽車違反道路交通安全規則，因而肇事致人
受傷，記違規點數點。
其餘異議駁回。
    理  由
一、按汽車駕駛人迴車前，未依規定暫停、顯示左轉燈光，或不注意來往車輛、行人
    ，仍擅自迴轉者，處新臺幣六百元以上、一千八百元以下罰鍰，並記違規點數一
    點，道路交通管理處罰條例第四十九條第五款、六十三條第一項第一款分別定有
    明文。又汽車駕駛人，駕駛汽車違反道路交通安全規則，因而肇事致人受傷者，
    記違規點數三點，九十三年四月二十一日修正公布，同年七月一日施行之道路交
    通管理處罰條例第六十一條第三項亦有規定。
二、原處分意旨略以：異議人即受處分人甲○○於民國九十三年四月二日下午四時三
    十分許，駕駛車牌號碼Ｔ七—九０三七號自用小貨車，沿台北市○○路○段第一
    車道南向北行駛至大度路口，因向左迴轉時疏未注意而右側車身與高羽儂騎乘，
    於對向沿大度路西向東右轉承德路往南行駛之車號ＤＷＱ─八六八號輕機車前車
    頭相撞而肇事，致高羽儂受傷，經警當場製單舉發「一迴車前未注意往來車輛擅
    自迴轉；二違反道路交通安全規則肇事致人受輕傷」之違規，爰依道路交通管理
    處罰條例第四十九條第一項第五款及第六十一條第三項，裁處罰鍰新臺幣（下同
    ）一千八百元整及吊扣駕駛執照六個月，並依第六十三條第一項記違規點數一點
    。
三、本件聲明異議意旨略以：異議人於前揭時、地駕駛車號Ｔ七—九０三七號自小貨
    車行經肇事地點時，待左轉燈號亮時再向左迴轉至對向車道。詎此時對向車道由
    高羽儂行駛之車號ＤＷＱ—八六八號輕機車駛至肇事處未減速慢行（時速達六十
    公里）追撞異議人之右後輪，致對方輕機車受損及駕駛人受傷，之後雙方達成和
    解，異議人願負責對方所有醫療費用及機車維修費用，且路權固然有先後，但時
    間、車速及撞擊點也應考量在內，為此聲請異議云云。
四、經查，本件異議人對其於前揭時、地駕駛車號Ｔ七—九０三七號自用小貨車與高
    羽儂所騎乘車號ＤＷＱ—八六八號輕機車發生碰撞之事實自承無諱。而異議人於
    警訊時亦自承：當時伊在迴轉時，ＤＷＱ—八六八號輕機車沿大度路西向東行機
    慢車道，而速度非常快，伊以為對方機動性高應該會過，沒想到機車還是撞過來
    等語，此有交通事故談話紀錄表在卷可參。足認異議人於迴轉時有看見高羽儂之
    來車。又本件車禍雙方車損情形分別為，異議人駕駛之車號Ｔ七—九０三七號自
    用小貨車右後車輪、右側車身撞痕、高羽儂騎乘之車號ＤＷＱ—八六八號輕機車
    係左前車頭毀損等情，有道路交通事故補充資料表一份在卷足憑。可知係異議人
    之Ｔ七—九０三七號自用小貨車右側與高羽儂之ＤＷＱ—八六八號輕機車車頭碰
    撞。是異議人於前揭時間駕駛上開自用小貨車沿承德路南向北車道行經肇事地點
    時，其與對向車道間既無任何遮蔽物阻礙視線，自應注意對向車道有無車輛往來
    ，且其於迴轉時確見到對向車道有高羽儂之來車，竟未暫停讓高羽儂機車先行而
    繼續迴轉，以致二車相撞，異議人有「迴車前未注意往來車輛擅自迴轉」之違規
    ，已堪認定。臺北市政府警察局交通警察大隊對於本件車禍發生原因亦為相同之
    認定，有該大隊交通事故分析研判表一份在卷可按。至高羽儂騎乘機車是否亦有
    違反交通規則，要屬民事上損害賠償責任過失相抵之問題，無礙於異議人違規行
    為之認定，亦附為說明。
五、另按異議人行為後，道路交通管理處罰條例第六十一條規定業於九十三年四月二
    十一日修正公布，同條例第九十三條規定，施行日期，由行政院以命令定之，嗣
    行政院於九十三年六月三十日以院臺交字第０９３００８６６８４號命令定自同
    年七月一日施行。依修正前道路交通管理處罰條例第六十一條第三項（下稱舊法
    ）規定：汽車駕駛人，駕駛汽車違反道路交通安全規則，因而肇事致人受傷者，
    吊扣其駕駛執照三個月至六個月，修正後同條例第六十一條第三項（下稱新法）
    規定：汽車駕駛人，駕駛汽車違反道路交通安全規則，因而肇事致人受傷者，記
    違規點數三點；致人重傷者，吊扣其駕駛執照三個月至六個月。是舊法不區分情
    節輕重，汽車駕駛人，駕駛汽車違反道路交通安全規則，因而肇事致人受傷者，
    一律處以吊扣駕駛執照處分，新法則區分被害人受傷程度，而處以記點或吊扣駕
    駛執照等不同處分。參照大法官會議第一四二號解釋意旨及現行稅捐稽徵法第四
    十八之三條、行政罰法草案均明定「從新從輕」原則之適用，堪認於行政秩序罰
    案件，亦有上揭原則之適用。雖交通部九十三年六月二十九日交路字第０九三０
    ０四０四三一號函釋，以「行為時」法律作為新舊法交替時之適用原則，惟此乃
    行政機關之見解，法院處理具體案件時，尚不受該見解之拘束，附為敘明。
六、是故，原處分機關就異議人迴車前不注意往來車輛，依道路交通管理處罰條例第
    四十九條第五款，裁決罰鍰一千八百元，並依同條例第六十三條第一項第一款規
    定，違反同條例第四十九條規定者記違規點數一點，認事用法均無不當，異議人
    此部分之異議為無理由，應予駁回。至本件被害人高羽儂因車禍受有身體多處擦
    傷之輕傷，比較道路交通管理處罰條例第六十一條第三項之新舊規定，以新法較
    有利於受處分人，依從新從輕原則，自應適用修正後之新法。原處分機關依修正
    前之舊法，以異議人肇事致人受傷，對異議人為吊扣駕駛執照六個月處分，於法
    未合，異議人此部分之異議雖無理由，惟原處分就該部分既有可議，自應由本院
    將該部分之原處分撤銷，另諭知適法處分如主文第二項所示。
據上論斷，應依道路交通案件處理辦法第十九條、第二十條，裁定如主文。
中　　　華　　　民　　　國　　九十三　　年　　 十一 　　月　　　五　　　日
                                  臺灣士林地方法院交通法庭
                                      法　官  彭  洪  媛
右正本證明與原本無異。
如不服本裁定，應於送達後五日內，向本院提出抗告狀。
                                      書記官  周  霙  蘭
中　　　華　　　民　　　國　　九十三　　年　　 十一 　　月　　　九　　　日
